臺灣臺南地方法院民事裁定　　　　　　　 94年度小抗字第1號
抗　告　人　　甲○○
相　對　人　　慶豐商業銀行股份有限公司
法定代理人　　乙○○
上列抗告人因慶豐商業銀行股份有限公司與陳贈中間請求清償信
用卡消費款事件選任特別代理人，抗告人對於中華民國94年1 月
27日本院新市簡易庭93年度新小字第711號所為裁定提起抗告，
本院裁定如下：
    主  文
抗告駁回。
抗告費用由抗告人負擔。
    理  由
一、抗告人聲請意旨略以：本件原審被告陳贈中雖為抗告人之子
    ，惟陳贈中因出血性腦中風合併右則癱瘓及語言中樞辨別事
    理能力業已受損等情，既有國立成功大學附設醫院民國93年
    11月8日（93）成附醫醫事字第13150號函附卷參辦，足徵陳
    贈中現已無自理能力，若無抗告人終日在旁看顧，恐生不測
    。而抗告人每日為照顧陳贈中已惶惶終日，心力交瘁，再加
    上年事已高，記憶渾沌，反應遲緩，恐無法代陳贈中為適切
    之訴訟行為，為此依民事訴訟法第482條、第486條提出抗告
    等語。
二、原審裁定意旨略以：按對於無訴訟能力人為訴訟行為，因其
    無法定代理人，或其法定代理人不能行代理權，恐致久延而
    受損害者，得聲請受訴法院之審判長，選任特別代理人。民
    事訴訟法第51條第1項定有明文。查，本件原審被告陳贈中
    於93年3月30日因出血性腦中風合併右側癱瘓、高血壓，經
    國立成功大學醫學院附設醫院治療後，陳贈中因腦中風傷及
    語言中樞，目前對語言的了解及與人溝通有問題，但因聽不
    懂也講不出，與他人溝通靠肢體語言（眼言或手勢），辨別
    事理能力理應受損一事，有甲○○所提診斷證明書及前開醫
    院93年11月8日（93）成附醫醫事字第13150號函文在卷可稽
    ，相對人即原審原告為此聲請選任原審被告陳贈中之特別代
    理人，核無不合，應予准許。
三、按對於無訴訟能力人為訴訟行為，因其無法定代理人，或其
    法定代理人不能行代理權，恐致久延而受損害者，得聲請受
    訴法院之審判長，選任特別代理人。民事訴訟法第51條第1
    項定有明文。而此之所謂法定代理人不能行使代理權，不僅
    指法律上不能（如經法院宣告停止其權利）而言，並包括事
    實上之不能（如心神喪失、利害衝突等）在內（最高法院50
    年台抗字第187號判例參照）。經查，相對人即原審原告慶
    豐商業銀行股份有限公司與原審被告陳贈中間請求清償信用
    卡消費款事件，因原審被告陳贈中因出血性腦中風合併右側
    癱瘓、高血壓，經國立成功大學醫學院附設醫院治療後，原
    審被告因腦中風傷及語言中樞，目前對語言的了解及與人溝
    通有問題，但因聽不懂也講不出，與他人溝通靠肢體語言（
    眼言或手勢），辨別事理能力理應受損等情，業經原審函詢
    國立成功大學醫學院附設醫院屬實，原審被告雖未被宣告為
    禁治產人，惟依其現況顯無訴訟能力。而本件相對人原對陳
    贈中依督促程序，聲請本院對陳贈中發支付命令，因抗告人
    代陳贈中撰狀聲明異議，視為提起本訴，且抗告人為陳贈中
    之母，與被告關係親近，自為適當之特別代理人，抗告意旨
    指摘原裁定不當，非有理由，應予駁回。
四、依民事訴訟法第51條第1項、第436條之32條第3項、第436條
    之24第1項、第495條之1第1項、第449條第1項、第95條、第
    78 條，裁定如主文。
中　　華　　民　　國　　94　　年　　6 　　月　　22　　日
                        台灣台南地方法院民事第三庭
                             審判長法  官 張季芬
                                   法  官 陳杰正
                                   法  官 田幸艷
以上為正本係照原本作成。
本裁定不得抗告。
中　　華　　民　　國　　94　　年　　6 　　月　　22　　日
                                   書記官 李培聞
